臺灣新竹地方法院刑事判決
                                     109年度訴緝字第36號
公  訴  人  臺灣新竹地方檢察署檢察官
被      告  鄭智元




上列被告因違反毒品危害防制條例案件，經檢察官提起公訴（10
8年度毒偵字第2076號），本院判決如下：
    主  文
本件公訴不受理。
    理  由
一、公訴意旨略以：被告甲○○基於施用第一級毒品海洛因之犯意
    ，於民國108年10月6日7時40分許，在新竹縣竹北市莊敬北
    路與勝利路口之某超商前，以捲煙方式，施用第一級毒品海
    洛因1次；另基於施用第二級毒品之犯意，於108年10月6日7
    時45分許，在上址超商前，以捲煙方式，施用第二級毒品甲
    基安非他命1次。嗣為警於108年10月9日9時5分許，採集其
    尿液送檢驗，結果呈嗎啡及甲基安非他命陽性反應，始悉上
    情。
二、按起訴之程序違背規定者，應諭知不受理之判決，並得不經
    言詞辯論為之，刑事訴訟法第303條第1款、第307條分別定
    有明文。又此所稱之起訴程序違背規定，係指檢察官提起公
    訴之訴訟行為於程序上有違法律之規定而言。而提起公訴之
    訴訟行為是否於程序上有違法律規定，原則上固以起訴時所
    存在之事項及法律規定為判斷，惟檢察官起訴後始發生之情
    事變更事由，致法院不能為實體審理者，亦屬「起訴之程序
    違背規定」（最高法院109年度台上大字第3826號判決意旨
    參照）。
三、次按，毒品危害防制條例第20條於109年1月15日經總統公布
    修正，而於同年7月15日生效施行，該條第1項規定：「犯第
    10條之罪者，檢察官應聲請法院裁定，或少年法院（地方法
    院少年法庭）應先裁定，令被告或少年入勒戒處所觀察、勒
    戒，其期間不得逾2月」，同條第3項則規定：「依前項規定
    為觀察、勒戒或強制戒治執行完畢釋放後，3年後再犯第10
    條之罪者，適用前二項之規定」。又毒品危害防制條例108
    年12月17日修正之條文施行前犯第10條之罪之案件，於修正
    施行後，依下列規定處理：（一）偵查中之案件，由檢察官
    依修正後規定處理。（二）審判中之案件，由法院或少年法
    院（地方法院少年法庭）依修正後規定處理；依修正後規定
    應為不起訴處分或不付審理之裁定者，法院或少年法院（地
    方法院少年法庭）應為免刑之判決或不付審理之裁定。（三
    ）判決確定尚未執行或執行中之案件，適用修正前之規定，
    毒品危害防制條例第35條之1亦有明文。而現行毒品危害防
    制條例認施用毒品者具有「病患性犯人」特質，強調「治療
    勝於處罰」、「醫療先於司法」，應以「3年」為期，建立
    「定期治療」之模式，準此，毒品危害防制條例第20條第3
    項規定中所謂「3年後再犯」，只要本次再犯（不論修正施
    行前、後）距最近1次觀察、勒戒或強制戒治執行完畢釋放
    ，已逾3年者，即該當之，不因其間有無犯毒品危害防制條
    例第10條之罪經起訴、判刑或執行而受影響（最高法院109
    年度台上大字第3826號裁定意旨參照）。
四、經查：
（一）被告於88年間，因施用毒品案件，經臺灣臺南地方法院以
      88年度毒聲字第2642號裁定令入勒戒處所觀察勒戒後，因
      認有繼續施用毒品之傾向，復經該院以88年度毒聲字第29
      13號裁定令入戒治處所強制戒治，嗣因戒治成效良好，經
      該院以89年度毒聲字第1088號裁定停止戒治，於89年6月1
      3日停止其處分出所，於89年10月3日執行完畢，並經臺灣
      臺南地方檢察署檢察官於以89年度戒毒偵字第709號為不
      起訴處分確定。
（二）又於91年間，因施用毒品案件，經臺灣高雄地方法院以91
      年度毒聲字第7300號裁定令入戒治處所強制戒治，於92年
      5月20日因續徒刑出所，於92年11月6日執行完畢；刑期部
      分，經臺灣高雄地方法院以92年度訴字第257號判決分別
      判處有期徒刑8月、5月，應執行有期徒刑1年確定等情，
      有臺灣高等法院被告前案紀錄表在卷可稽，足認公訴意旨
      所認被告本案施用第一、二級毒品之犯行，距被告於前案
      觀察勒戒、強制戒治執行完畢釋放後，已逾3年，依前開
      規定及說明，犯毒品危害防制條例第10條之罪，只要距最
      近1次犯該罪經觀察、勒戒或強制戒治執行完畢釋放後，
      已逾3年，即應令觀察、勒戒，不因其間是否因另犯該罪
      ，經起訴、判刑或執行而受影響。
五、綜上所述，本案於本次毒品危害防制條例修正施行後，應由
    檢察官重啟處遇程序，針對個案具體審酌，聲請法院裁定觀
    察、勒戒或為附命完成戒癮治療之緩起訴處分等適法處理，
    而不得逕對被告追訴處罰，是以檢察官前揭所為之起訴，因
    上開法律規定與實務見解改變之情事變更事由，其起訴程序
    即屬違背規定，本院爰不經言詞辯論，依刑事訴訟法第303
    條第1款規定，自應諭知不受理判決。
據上論斷，應依刑事訴訟法第303條第1款、第307條，判決如主
文。
本案經檢察官侯少卿提起公訴。
中　　華　　民　　國　　110 　年　　1 　　月　　5 　　日
                  刑事第五庭    審判長法　官  黃美盈
　　　　　　　　　                    法  官  林涵雯
　　　　　　　　　                    法  官  蔡玉琪
以上正本證明與原本無異。
如不服本判決應於收受本判決後20日內向本院提出上訴書狀，上
訴書狀應敘述具體理由。上訴書狀未敘述上訴理由者，應於上訴
期間屆滿後20日內補提理由書狀於本院（均須按他造當事人之人
數附繕本）「切勿逕送上級法院」。　　
中　　華　　民　　國　　110 　年　　1 　　月　　5 　　日
                                      書記官  李念純